臺灣嘉義地方法院民事裁定
111年度嘉簡調字第115號
聲  請  人  台新國際商業銀行股份有限公司

法定代理人  尚瑞強  


上列聲請人與相對人李佩玟、陳柏霖間聲請調解返還所有物等事
件，本院裁定如下：
    主  文
聲請人之聲請駁回。
聲請程序費用由聲請人負擔。
    理  由
一、按依法律關係之性質，當事人之狀況或其他情事可認為不能
    調解或顯無調解必要或調解顯無成立之望者，得逕以裁定駁
    回之。民事訴訟法第406 條第1 項第1 款定有明文。次按調
    解成立，即屬民法上和解。和解有使當事人所拋棄之權利消
    滅，及使當事人取得和解契約所訂明權利之效力（最高法院
　　69年度台上字第724號民事裁判參照）。是以，調解在實質
    上仍屬雙方當事人以終止爭執為目的而互相讓步所為之合意
    ，與民法第736 條所規定和解係當事人約定互相讓步，以終
    止爭執或防止爭執發生之契約相符，故其在實體法上，應認
    為具有私法上和解契約之效力。而調解之雙方當事人因相互
    讓步，致其所拋棄之權利消滅，雙方當事人就其所拋棄之權
    利，自應具有處分權始得為之。
二、本件聲請意旨略以：相對人李佩玟至今尚積欠聲請人現金卡
    、信用卡、易貸金產品等債務為新臺幣1,065,141元及利息
    未清償，聲請人頃調閱李佩玟相關資料，發現相對人李佩玟
    於109年9月18日將坐落嘉義縣○○鄉○○段000地號土地及其上
    同段306建號建物即門牌號碼嘉義縣○○鄉○○村○○街00號房屋
    （下稱系爭房地），以買賣為原因，借名登記予相對人陳柏
    霖名下。經查，相對人陳柏霖為相對人李佩玟之子，於購置
    系爭房地時，年僅20餘歲，尚有就學貸款，應無資力可購置
    系爭房地，相對人之行為乃為規避聲請人追索債權所為，基
    此，聲請人聲請依民法第242 條、第767 條規定，主張相對
    人陳柏霖應將系爭房地所有權登記返還予相對人李佩玟名下
    ，為此聲請調解等語。
三、查，聲請人主張代位行使相對人李佩玟之請求權，自不得以
    相對人李佩玟為相對人而聲請調解（最高法院71年台上字第
    4342號判例參照）。從而，聲請人此部分聲請，依其法律關
    係之性質，應認不能調解。次查，調解可使雙方當事人拋棄
    之權利消滅，聲請人對相對人李佩玟固有債權存在，於符合
    民法第242 條之規定時，雖得代位行使相對人李佩玟之權利
    ，惟聲請人僅得代位行使相對人李佩玟之權利，以保全其債
    權，並無權處分其對系爭房地之權利。因此，聲請人無從於
    調解程序中與相對人陳柏霖就系爭房地成立互相讓步之合意
    ，進而拋棄其權利，故聲請人此部分之聲請，亦顯不能調解
    。是以，聲請人主張代位行使相對人李佩玟之權利並聲請調
    解，依其法律關係之性質，應認不能調解，揆諸首揭說明，
    爰以裁定駁回本件調解之聲請。
四、依民事訴訟法第406 條第1 項第1 款、第95條、第78條裁定
    如主文。
中　　華　　民　　國　　111 　年　　2 　　月　　25　　日
                  臺灣嘉義地方法院嘉義簡易庭
                                  法　官　陳思睿
以上正本係照原本作成。
本裁定不得抗告。 
中　　華　　民　　國　　111 　年　　2 　　月　　25　　日
 　 　　　　　　　　　　          書記官  黃士祐